【裁判字號】    95,上訴,1129
【裁判日期】    950615
【裁判案由】    偽造貨幣
【裁判全文】
臺灣高等法院刑事判決                95年度上訴字第1129號
上  訴  人  臺灣臺北地方法院檢察署檢察官
被      告  甲○○
                      之2號
指定辯護人  本院公設辯護人  陳德仁
上列上訴人，因被告偽造貨幣案件，不服臺灣臺北地方法院94年
度訴字第1663號，中華民國95年3月1日第一審判決（起訴案號：
臺灣臺北地方法院檢察署94 年度偵字第12662號），提起上訴，
本院判決如下：
    主  文
原判決撤銷。
甲○○意圖供行使之用，而收集偽造之通用紙幣，處有期徒刑參
年。
扣案偽造通用紙幣貳拾張，均沒收。
    事  實
一、甲○○意圖供行使之用，於民國（下同）93年間在台北某處
    ，明知不詳姓名之人所交付之通用紙幣新台幣（下同）仟元
    鈔20張（XM988511GT二張、LX575657EU二張，FV624901QZ、
    FZ908199TL、JP999792XD、LQ720109VZ、VF833967MS、LB97
    7422ER、FV624901QF、EM755699EU、RD102883BU、SB509516
    RH、ET642227GB、ZD217715JR、MS702093FB、RD975433UZ、
    EM222698ES、EM795769EU，各一張）係偽造之通用紙幣，竟
    仍收集之，並將其中二張（XM988511GT、FV624901QZ）置於
    隨身攜帶皮包內，其餘則置於臺北市○○區○○路47號住處
    房間內之保險箱中，伺機使用。嗣於94年 7月13日為警，在
    台北縣板橋市○○街78巷4號4樓查獲，並先後扣得上述20張
    偽造仟元鈔。
二、案經台北市政府警察局內湖分局移送臺灣臺北地方法院檢察
    署檢察官偵查起訴。
    理  由
一、訊據被告甲○○，固坦承於上開時地，在其皮包及住處保險
    箱內，經警分別起出偽鈔，合計20張之情事，惟矢口否認有
    上開犯行，並先後辯稱：其之前在酒店擔任經理，一名綽號
    小蘇之友人，在店內消費簽帳而積欠酒帳二萬餘元，兩人乃
    於93年10月間某日，相約在台中市○○路、公園路附近三商
    百貨前清償上開酒帳，酒帳經折算後為二萬元，小蘇乃將扣
    案20張鈔交付被告，其點收並未發現係偽鈔，回酒店後仔細
    查看始發現係偽鈔，經以電話聯絡小蘇，均關機狀態而無法
    聯絡。其嗣乃將偽鈔二張置於皮包內以便尋獲小蘇時，與之
    理論，另18張則置於住處保險箱，以避免誤用云云。惟查：
(一)臺北市政府警察局內湖分局於94年7 月13日19時許，因查緝
    毒品及槍砲等案件，持搜索票前往台北縣板橋市○○街78巷
    巷4號4樓綽號「王哥」吳瑞陽住處執行搜索時，於在場被告
    甲○○皮包內查獲千元偽鈔二張（XM988511GT、FV624901QZ
    ），並經徵得被告同意後，前往台北市○○區○○路47號之
    住處搜索，於被告房間保險箱查獲偽鈔18張（FZ908199TL、
    JP999792XD、LQ720109VZ、VF833967MS、LB977422ER、FV62
    4901QF、EM755699EU、RD102883BU、SB509516RH、ET642227
    GB、ZD217715JR、MS702093FB、RD975433UZ、EM222698ES、
    、EM795769EU、XM988511GT各一張、LX575657EU各二張）等
    情，業據被告甲○○於偵審中供認在卷，並有臺北市政府警
    察局內湖分局扣押物品目錄表、搜索照片（參見偵查卷11、
    13、21、28頁，86至88頁）在卷可憑。
(二)上開紙鈔，經送中央印製廠鑑定結果，均屬偽造，並說明：
    「該批偽鈔均以彩色噴墨方式仿印，無凹版印紋凸起效果；
    以螢光墨仿紙張螢光纖維絲及部分鈔券號碼（號碼JP999792
    XD均無）；紙張非鈔券紙；水印以灰色墨在紙張背面仿製（
    號碼EM795769EU）；號碼JP999792XD安全線均以黏貼箔膜（
    含面額數字）、其餘偽鈔安全線均以燙印箔膜（含面額數字
    ）仿鈔券正面五段裸露部分；左下角面額數字，號碼：ED78
    1099LH以噴墨方式、號碼：JP999792XD以亮光物質，其餘偽
    鈔以燙印箔膜仿折光變色油墨」乙節，有中央印製廠94年 7
    月28日中印發字第0940003038號函文附卷可按（參見偵查卷
    141 頁），從而，本件被告所持有上開紙鈔係屬偽鈔，洵堪
    認定。
(三)按刑法第196條第1項所謂意圖供行使之用而收集偽造銀行券
    之罪，衹以供行使之意思將偽券收集到手後，即屬既遂，至
    嗣後行使與否，於其犯罪之成立無關（參照最高法院27年上
    字第331號判例意旨）。茲查：
    1.被告於警詢時供稱：偽鈔係伊持有，朋友給的，只知道他
      姓蘇，伊沒有偽造偽鈔云云，卻於偵查中供稱：80萬元是
      我太太的錢，偽鈔是之前朋友丟給我的，我不知道是偽鈔
      ，我太太就把他丟在裡面（參見偵查卷62 頁、127頁），
      再於原審改稱：其之前在酒店擔任經理，一名綽號小蘇之
      友人，在店內消費簽帳而積欠酒帳二萬餘元，兩人乃於93
      年10月間某日，相約在台中市○○路、公園路附近三商百
      貨前清償上開酒帳，酒帳經折算後為二萬元，小蘇乃將扣
      案20張鈔交付被告，其點收並未發現係偽鈔，回酒店後仔
      細查看始發現係偽鈔，經以電話聯絡小蘇，均關機狀態而
      無法聯絡。其嗣乃將偽鈔二張置於皮包內以便尋獲小蘇時
      ，與之理論，另18張則置於住處保險箱，以避免誤用云云
      。前後就持有偽鈔之原因，先供稱係朋友「給的」，改稱
      係朋友「丟的」，再改稱係回帳而交付，明顯不同，是該
      偽鈔究係是否如被告改稱係酒客回帳交付，自有可疑。
    2.又依上開鑑驗偽鈔結果，該等偽鈔之製造方法粗劣，外觀
      上望之即可區分係偽鈔，況且，XM988511GT、LX575657EU
      各有二張，如被告係回帳而取得，自應有客觀之簽帳資料
      可供核對，但被告無法提出，已嫌無據。且依被告從事酒
      店工作，如有該回帳之情事，自應更謹慎核對始符常情，
      而被告所稱收受地點在台中，又何須帶回台北，並帶二張
      在身上，顯與常情未合，被告辯稱於收受當時不知係偽鈔
      ，自難採信。況且，被告於遭警查獲時，亦被查獲「製造
      500偽鈔浮水印章」一枚（參見偵查卷21 頁），可見被告
      就偽鈔辨識，應無困難存在，被告上開辯稱，難以採信。
    3.被告遭警查獲時，身上持有偽鈔二張，業據被告供承在卷
      ，被告於警訊、偵查中就此持有帶在身上，並未供稱原因
      ，然於原審改稱係方便與蘇姓友人碰頭時可理論云云，但
      被告亦供稱該蘇姓友人常常關機，無法聯絡，則被告上開
      辯稱，自難輕信。況且，被告又將18張偽鈔放置家中保險
      箱內，而被告自93年10月間持有該偽鈔，至94年7 月遭警
      查獲，長達九月之久，倘其確無行使意圖，實無仍予留存
      ，並取其中二張放置身上之理，由此可見被告顯有行使意
      圖而收集，僅因無適當之時機，及害怕遭人識破，而尚未
      使用，揆諸上開說明，無礙刑法第196條第1項之收集偽造
      紙幣罪之成立，是被告上開舉止，若非意圖供行使之用，
      何以不將該等偽鈔丟棄，甚至交由警方偵辦，在在與經驗
      法則，難以相合。
    4.被告經查獲時，固於放置偽鈔之皮包內，尚有現金110200
      元；其住處房間之保險箱內，亦有現金80萬元，此有搜索
      扣押筆錄及扣押物品目錄表之記載可憑，惟此查獲現金，
      僅足證明被告持有該等現金之事實，尚難推論被告持有偽
      鈔並無供行使之意圖，此等情節，自難據為被告上未犯罪
      之有利認定。從而，被告上開所辯，既與事實未合，不足
      採信，則被告持有偽鈔之來源，應堪認係於93年，在台北
      由不詳姓名者收集取得，始符證據法則。綜上所述，被告
      上開犯行事證明確，被告上開所辯，核係卸責之詞，難以
      採信，其犯行洵堪認定，自應依法論科。
二、按，中央銀行為中華民國之國家銀行，依中央銀行法第13條
    條規定「中華民國貨幣，由本行發行之。」、「本行發行之
    貨幣為國幣，對於中華民國境內之一切支付，具有法償效力
    。」、「貨幣之印製及鑄造，由本行設廠專營並管理之。」
    ，又依行政院89年1 月26日發布施行之中央銀行發行新臺幣
    辦法第第二條「中華民國貨幣為新台幣，除適用中央銀行法
    關於國幣之規定外，依本辦法之規定。」、第五條第一項「
    新台幣不得偽造、變造、故意毀損，亦不得仿造或販賣、公
    開陳列其仿造品；其硬幣並不得意圖營利予以銷毀。違者，
    依妨害國幣及其他有關規定處罰」。中央銀行並於91年7 月
    15日公告「中央銀行在臺灣地區委託臺灣銀行發行新臺幣辦
    法、金門新臺幣行使辦法、馬祖新臺幣行使辦法」，於91年
    年6 月30日屆滿，當然廢止。是由中央銀行發行之新臺幣千
    元鈔，係屬通用紙幣。核被告所為，係犯刑法第196條第1項
    之收集偽造通用紙幣罪。原審經審理結果，認被告被訴之犯
    罪不能證明，因而為其無罪之諭知，固非無見，但依上所述
    ，自有違誤，檢察官執此指摘原判決不當，自為有理由，應
    由本院撤銷改判。爰審酌被告素行、所生危害、犯後拒不吐
    露實情等一切情狀，量處如主文第二項所示之刑，以示懲儆
    。扣案上開偽造紙鈔20張，均係偽造之通用紙幣，應依刑法
    第200條之規定，宣告沒收之。
據上論斷，應依刑事訴訟法第369條第1項前段、第364條、第299
條第1項前段，刑法第196條第1項、第200條，罰金罰鍰提高標準
條例第1條前段，判決如主文。
本案經檢察官許仲瑩到庭執行職務
中    華    民    國    95    年    6     月    15    日
                  刑事第六庭  審判長法  官  林  堭  儀
                                    法  官  莊  謙  崇
                                    法  官  蔡  聰  明
以上正本證明與原本無異。
如不服本判決，應於收受送達後十日內向本院提出上訴書狀，其
未敘述上訴之理由者並得於提起上訴後十日內向本院補提理由書
（均須按他造當事人之人數附繕本）。
                                    書記官  郭  台  發
中    華    民    國    95    年    6     月    15    日
附錄：本案論罪科刑法條全文
刑法第196條：
行使偽造、變造之通用貨幣、紙幣、銀行券，或意圖供行使之用
而收集或交付於人者，處3年以上10年以下有期徒刑，得併科5千
元以下罰金。
收受後方知為偽造、變造之通用貨幣、紙幣、銀行券而仍行使，
或意圖供行使之用而交付於人者，處500元以下罰金。
第1項之未遂犯罰之。


司法院資訊處製作；財團法人民間司法改革基金會備份。
